臺灣臺北地方法院民事判決　　　　　　　96年度訴字第2527號
原　　　告　台灣中小企業銀行股份有限公司
法定代理人　己○○
訴訟代理人　丙○○
　　　　　　乙○○
被　　　告　諺霖有限公司
兼
法定代理人　丁○○
被　　　告　戊○○
　　　　　　菘庭企業有限公司
法定代理人　甲○○○
上列當事人間請求返還消費借貸款事件，本院於中華民國九十六
年四月二十七日言詞辯論終結，判決如下：
    主  文
被告諺霖有限公司、丁○○、戊○○應連帶給付原告新台幣壹佰
零伍萬零貳佰捌拾參元，及自民國九十五年十二月二十日起至清
償日止，按年息百分之五計算之利息。其逾期在六個月以內部分
，按上開利率百分之十，逾期超過六個月部分，按上開利率百分
之二十計算之違約金。本項債務於第三項債務清償範圍內視為消
滅。
被告諺霖有限公司、丁○○、戊○○應連帶給付原告新台幣壹佰
參拾伍萬元，及自民國九十五年十二月三十日起至清償日止，按
年息百分之六點二一計算之利息。其逾期在六個月以內部分，按
上開利率百分之十，逾期超過六個月部分，按上開利率百分之二
十計算之違約金。本項債務於第三項債務清償範圍內視為消滅。
被告諺霖有限公司、菘庭企業有限公司應連帶給付原告新台幣參
拾萬零壹佰捌拾元，及自民國九十六年三月九日起至清償日止，
按年息百分之六計算之利息。本項被告於主文第一項、第二項債
務清償完畢時，免除給付之義務。
訴訟費用由被告諺霖有限公司、丁○○、戊○○連帶負擔百分之
八十八；由被告菘庭企業有限公司、諺霖有限公司連帶負擔百分
之十二。
本判決第一項於原告以新台幣參拾伍萬零玖拾肆元供擔保後，得
假執行。
本判決第二項於原告以新台幣肆拾伍萬元供擔保後，得假執行。
本判決第三項得假執行，但被告菘庭企業有限公司如以新台幣參
拾萬零壹佰捌拾元預供擔保，得免為假執行。
    事實及理由
壹、程序方面：
一、被告之住所雖非本院管轄範圍，惟依兩造簽訂之授信約定書
    第12條約定，雙方合意由臺灣臺北地方法院為第一審管轄法
    院，故本院就本件訴訟有管轄權，核先敘明。
二、本件被告等均未於言詞辯論期日到場，核無民事訴訟法第
    386 條所列各款情形，應依原告之聲請，由其一造辯論而為
    判決。
貳、原告主張：
一、查被告諺霖有限公司（下簡稱諺霖公司）於民國93年12月17
    日邀同被告丁○○、戊○○為連帶保證人與原告簽訂借據，
    借款新台幣（下同）3,000,000元，借款期間自93年12月20
    日起至96年12月20日止，借款利息按年利率5％固定計息。
    自實際撥款日起，依年金法，按月攤還本息。第一次繳款日
    為94年1月20日，嗣後之繳款日為每月20日。逾期償還本金
    、利息或本息時，按借款總餘額，自應償付日起，逾期在6
    個月以內部分，按約定利率10%，逾期超過6個月部分，按上
    開利率20%計算之違約金。詎料被告自95年12月20日起即未
    依約償還本息，迭經催討無效，迄今僅繳本息至95年12月20
    日止，尚欠本金1,05 0,283元及利息、違約金未為清償。前
    述借款已喪失期限利益，其全部債務均視為到期，依法被告
    等自應負連帶給付上開借款、利息及違約金之責任。
二、被告諺霖公司於95年1月26日邀同被告丁○○、戊○○為連
    帶保證人，與原告簽訂國內信用狀融資契約，融資額度為
    1,500,000元，額度動用期間自95年1月27日起至96年1月27
    日止。前項借款，縱借款日期在本契約額度動用期間之後或
    （及）逾信用狀有效期間仍得辦理，但每筆借款期間，最長
    不得超過4個月，其利息按年利率5.94%計算並按月繳付，嗣
    後原告基準利率調整時，自調整日起改按原告新通告基準利
    率加年利率2.41%後計付。借款到期未依約還款時，按約定
    利率計付遲延利息；逾期償還本息時，並應按借款金額自應
    償付日起，逾期在6個月以內者，按上開利率10%，逾期超過
    6個月者，按上開利率20%計算之違約金。被告諺霖有限公司
    於95年11月30日向原告出具借據借款，惟自95年12月30日即
    未依約還款，按授信約定書第5條約定，前述借款已喪失期
    限利益，其全部債務均視為到期，迄今尚欠本金1,350,00 0
    元及利息、違約金，依法被告等自應負連帶給付上開借款、
    利息及違約金之責任。
三、另被告諺霖公司為清償訴之聲明第一項、第二項部分請求之
    金額，背書轉讓票面金額300,180元之支票乙紙，經提示均
    遭退票，為此爰依票據法第96條第1項規定對退票發票人菘
    庭企業有限公司（下簡稱菘庭公司）、背書人諺霖有限公司
    連帶求償。
四、聲明：除假執行之擔保金額外，如主文所示。
參、被告方面：
一、被告菘庭公司部分：雖未於言詞辯論期日到庭，惟據其民事
    答辯狀稱：系爭支票真正，然其原因關係已不存在。原告就
    執票人請求以票據貼現時，應確實審核發票人與執票人間是
    否有原因關係及是否尚屬有效，惟原告似僅憑被告菘庭企業
    有限公司之訂貨單，即逕行受讓系爭票據並貼現予被告諺霖
    有限公司，顯然未盡善良管理人之注意義務，構成票據法第
    13條但書之「惡意」，並聲明：駁回原告之訴及如受不利判
    決，願供擔保請准宣告假執行。
二、被告諺霖公司、丁○○、戊○○均未於言詞辯論期日到庭，
    亦未提出書狀作何聲明或陳述。
肆、得心證之理由：
一、本件原告主張之事實，已據其提出借據、授信約定書影本、
    繳款情形明細表、國內信用狀融資契約影本、支票及存款不
    足退票理由單影本、放款利率歷史資料表等件為證，核屬相
    符，被告諺霖公司、丁○○、戊○○復未提出書狀以供本院
    斟酌，自堪信為真實。至被告菘庭公司部分，業對系爭支票
    之真正不爭執，然以原因關係已不存在及原告未盡善良管理
    人之注意義務而受讓票據並貼現，構成票據法第13條但書之
    「惡意」云云資為抗辯。惟原告亦主張取得系爭支票之目的
    並非票貼，而是新債清償，因票載發票日是九十六年，一般
    借款不可能簽發支票到三年以後，本件是新債清償等語，又
    按本於票據行為無因性，只要票據形式上之要件具備即得據
    此主張權利，被告並未舉證證明原告係惡意取得系爭支票，
    應認被告菘庭公司所辯不足採。
二、是原告依消費借貸、連帶保證契約及票款請求權分別請求被
    告連帶給付如主文第1、2、3項所示之借款餘額、利息、違
    約金為有理由，應予准許。
三、原告陳明願供擔保請為宣告假執行，經核主文第一、二項部
    分與規定相符，爰分別酌定相當之擔保金額予以宣告，另主
    文第三項部分，係屬民事訴訟法第427條第2項第6款本於票
    據有所請求，適用簡易程序所為被告敗訴之判決，依民事訴
    訟法第389條第1項第3款規定，本院應依職權宣告假執行，
    並准被告菘庭企業有限公司供擔保免為假執行。
伍、結論：本件原告之訴為有理由，依民事訴訟法第385條第1項
    前段、第85條第1項但書、第2項、第390條第2項、第389條
    第1項第3款，判決如主文。
中　　華　　民　　國　　96　　年　　4 　　月　　30　　日
                  民事第二庭    法　官　黃雯惠
以上正本係照原本作成。
如對本判決上訴，須於判決送達後20日內向本院提出上訴狀。
中　　華　　民　　國　　96　　年　　4 　　月　　30　　日
                       　　　　 書記官　林玗倩
